臺灣彰化地方法院刑事判決　　　　　　 95年度交訴字第131號
公　訴　人　臺灣彰化地方法院檢察署檢察官
被　　　告　甲○○
選任辯護人　趙惠如律師
上列被告因過失致死等案件，經檢察官提起公訴（95年度調偵字
第251號），本院裁定以簡式審判程序審理判決如下：
    主  文
甲○○服用酒類，不能安全駕駛動力交通工具而駕駛，處拘役肆
拾日，如易科罰金以銀元參佰元即新台幣玖佰元折算壹日；又因
過失致人於死，處有期徒刑參月，如易科罰金以銀元參佰元即新
台幣玖佰元折算壹日；均緩刑貳年。
    事  實
一、甲○○於民國（下同）95年4月22日22時許，在其位於台中
    縣大肚鄉營埔村船頭巷144號之住處飲酒後，雖經休，惟
    仍呈不能安全駕駛動力交通工具之狀態，猶於翌日（即4月2
    3日）上午8時許，駕駛車牌QS—7920號自用小貨車前往彰化
    縣彰化市上班；是日8時23分許，其駕駛該自用小貨車沿彰
    化市○○路由西往東方向行駛，途經彰化市○○路95號前時
    ，適有李瓊珠騎乘腳踏車沿彰化市○○路同向騎行在前，甲
    ○○本應注意車前狀況，隨時採取必要之安全措施，而當時
    天候晴、路面乾燥且無缺陷亦無障礙物、視距良好，並無不
    能注意之情事，竟因酒後反應遲緩、判斷力及反應力欠佳，
    而疏未注意及此，致其所駕自小貨車左前方撞擊李瓊珠所騎
    腳踏車後輪，使李瓊珠人車倒地，受有頭部外傷、顱內出血
    等傷害，經送醫急救後，於當日13時30分許傷重不治死亡；
    嗣甲○○經警酒測為呼氣酒精濃度達每公升0.26毫克。
二、案經彰化縣警察局彰化分局報告臺灣彰化地方法院檢察署檢
    察官相驗自動檢舉偵查起訴。
    理　由
一、上揭事實，業據被告甲○○於警訊、偵查及本院審理中供承
    不諱，且有道路交通事故現場圖、道路交通事故調查報告表
    （一）、（二）及酒精測定紀錄表、刑法第185條之3案件測
    試觀察紀錄表、照片18張等附卷可稽，另被害人李瓊珠確因
    本件車禍受傷死亡，亦經臺灣彰化地方法院檢察署檢察官督
    同檢驗員相驗屬實，製有相驗筆錄、相驗屍體證明書及驗斷
    書在卷可憑，是被害人之死亡，係由被告甲○○之行為所致
    ，其間有相當因果關係，已為明確。
二、按汽車駕駛人飲酒後其吐氣所含酒精濃度超過每公升0.25毫
    克者，不得駕車；又汽車行駛時，駕駛人應注意車前狀況，
    隨時採取必要安全措施，道路交通安全規則第114條第2款、
    第94條第3項分別定有明文，被告駕車自應遵守上述道路交
    通安全規則，參諸前開酒精測定紀錄表、道路交通事故現場
    圖及調查報告表、現場及車損相片，本件事發時，天候晴朗
    、路面乾燥且無缺陷亦無障礙物、視距良好，則肇事當時，
    被告甲○○並無不能注意之情事，竟酒後駕車、復因不勝酒
    力而疏未注意，貿然駛經肇事地點致煞避不及而撞擊被害人
    倒地致被害人死亡，可證被告之駕車失當行為，顯有過失，
    雖被害人李瓊珠騎乘腳踏車駛行快車道亦有過失，然被告仍
    難辭過失之責任，再本件經送台灣省彰化縣區車輛行車事故
    鑑定委員會鑑定，亦持相同看法，有鑑定意見書可稽。綜上
    所述，本件事證明確，被告甲○○犯行，應堪認定。
三、次按被告行為後，刑法於94年2月2日修正公布、刑法施行法
    於95年6月14日修正公布、罰金罰鍰提高標準條例於95年5
    月17日修正公布，並均於95年7月1日施行，關於本案應適用
    之新舊法，茲比較如下：
(一)刑法第2條第1項規定，係規範行為後法律變更所生新舊法律
    比較適用之準據法，於95年7月1日刑法施行後，應適用刑法
    第2條第1項之規定，為「從舊從輕」之比較（最高法院95年
    5月23日第8次刑事庭會議決議第1點第1項參照）。
(二)刑法第33條第5款關於罰金刑之規定，由「罰金：一元以上
    」修正為「罰金：新臺幣一千元以上，以百元計算之」，應
    依刑法第2條第1項規定，適用最有利於行為人之法律（最高
    法院95年5月23日第8次刑事庭會議決議參照）。本案刑法第
    276條第1項過失致死罪關於「或科2千元以下罰金」之罰金
    刑部分，經比較新、舊法結果，應以被告行為時之法律即修
    正前第33條第5款規定，最有利於被告。
(三)刑法第41條第1項前段關於易科罰金折算標準之規定，由「
    犯最重本刑為五年以下有期徒刑以下之刑之罪，而受六個月
    以下有期徒刑或拘役之宣告，因身體、教育、職業、家庭之
    關係或其他正當事由，執行顯有困難者，得以一元以上三元
    以下折算一日，易科罰金。」修正為「犯最重本刑為五年以
    下有期徒刑以下之刑之罪，而受六個月以下有期徒刑或拘役
    之宣告者，得以新臺幣一千元、二千元或三千元折算一日，
    易科罰金。」應依刑法第2條第1項規定，適用最有利於行為
    人之法律（最高法院95年5月23日第8次刑事庭會議決議第3
    點第2項參照）。修正前刑法第41條第1項前段之易科罰金折
    算標準，依修正刪除前之罰金罰鍰提高標準條例第2條規定
    ，應就其原定數額提高為一百倍折算一日，並依現行法規所
    定貨幣單位折算新臺幣條例第2條規定，以新臺幣3倍折算之
    ，亦即修正前刑法第41條第1項前段之易科罰金折算標準，
    應以銀元三百元即新臺幣九百元折算為一日，經比較新、舊
    法結果，應以被告行為時之法律即修正前刑法第41條第1項
    前段，修正前罰金罰鍰提高標準條例第2條規定，最有利於
    被告。
四、核被告甲○○所為係犯刑法第185條之3之公共危險罪及同法
    第276條第1項之過失致人於死罪。被告所犯上開2罪間，罪
    名有異，行為亦殊，應分論併罰。又被告甲○○係酒醉駕車
    肇事致被害人死亡，應依道路交通管理處罰條例第86條第1
    項規定就過失致死部分加重其刑。再被告雖辯以其案發當時
    有以電話報案自首云云，然查本件係由洪姓路人以電話向警
    報案乙情，有彰化縣警察局受理各類案件紀錄表在卷足參，
    是被告上揭所辯其報案自首乙詞，尚屬無據，非可採信，併
    此敘明。爰審酌被告酒後駕車之酒精程度、本件過失程度之
    輕重，被害人亦應負過失責任，及被告肇事後坦承犯行、態
    度良好，且肇事後對被害人家屬已為民事賠償（如卷附調解
    書）、被害人家屬乙○○到庭陳明原宥被告、公訴人亦為被
    告求請從輕量刑（參本院審判筆錄）等一切情狀，分別量處
    如主文所示之刑，並均諭知易科罰金之折算標準。又以被告
    前未曾因故意犯罪受有期徒刑以上刑之宣告，有其前科資料
    刑案查註紀錄表可稽，經此教訓，當知謹慎而無再犯之虞，
    本院認本判決所宣告之刑，以暫不執行為宜，爰均宣告緩刑
    二年，以勵自新。
據上論斷，應依刑事訴訟法第273條之1第1項、第299條第1項前
段，刑法第2條第1項、第185條之3、第74條第1項第1款，修正前
刑法第276條第1項、第41條第1項前段，道路交通管理處罰條例
第86條第1項，罰金罰鍰提高標準條例第1條前段、修正前同條例
第2條前段，現行法規所定貨幣單位折算新臺幣條例第2條，判決
如主文。
本案經檢察官鮑慧忠到庭執行職務。
中　　華　　民　　國　　96　　年　　1　　月　　26　　日
                    刑事第三庭       法　官    林欽章
以上正本證明與原本無異。
如不服本判決，應於判決送達後十日內向本院提出上訴狀 (須附
繕本)。
告訴人或被害人對於判決如有不服具備理由請求檢察官上訴者，
其上訴期間之計算係以檢察官收受判決正本之日期為準。
中　　華　　民　　國　　96　　年　　1　　月　　26　　日
                                     書記官    魏嘉信
附錄本案論罪科刑法條全文：
條刑法第185條之3
服用毒品、麻醉藥品、酒類或其他相類之物，不能安全駕駛動力
交通工具而駕駛者，處1年以下有期徒刑、拘役或3萬元以下罰金
。刑法第276條第1項因過失致人於死者，處2 年以下有期徒刑、
拘役或2千元以下罰金。
中華民國刑法第276條第1項
（過失致死罪）
因過失致人於死者，處 2 年以下有期徒刑、拘役或 2 千元以下
罰金。
